【裁判字號】    98,司財管,55
【裁判日期】    990226
【裁判案由】    選定遺產清理人
【裁判全文】
臺灣臺中地方法院民事裁定           98年度司財管字第55號
聲  請  人  國泰人壽保險股份有限公司
法定代理人  張發得
代  理  人  徐來弟
            林佑德
上列聲請人聲請選任遺產清理人事件，本院裁定如下：
    主  文
聲請駁回。
聲請費用由聲請人負擔。
    理  由
一、按繼承人因故不能管理遺產，亦無遺囑執行人者，利害關係
    人或檢察官得聲請法院選任遺產清理人，非訟事件法第一百
    五十四條第一項固有明文。揆其立法意旨在於被繼承人死亡
    而繼承開始時，倘有繼承人存在，且未拋棄繼承，遺產即歸
    繼承人所有，理應由繼承人自行管理，本不生選任遺產管理
    人之問題。然繼承人全體倘若皆因故不能管理遺產，為避免
    因繼承所生之權利義務關係久懸未決，並兼顧債權人或受遺
    贈人之權益，乃特設本條規定，得由利害關係人或檢察官向
    法院聲請選定遺產清理人，以代繼承人清理遺產。故本條規
    定須於「繼承人全體」均因故不能管理遺產時，始有適用之
    餘地，若僅有部分繼承人有因故不能管理遺產之情形，但仍
    有其他繼承人可得管理遺產者，即應由其他繼承人自行管理
    遺產，自不得依本條規定選任遺產清理人。
二、聲請意旨略以：被繼承人傅孫仁於民國九十三年二月十九日
    死亡，其無子嗣且父母亦均先其過世，故被繼承人傅孫仁之
    遺產應由第三順序繼承人即被繼承人之兄弟姊妹繼承。因被
    繼承人之繼承人之傅燕鳳現行方不明，聲請人為被繼承人傅
    孫仁之債權人，無法對被繼承人之遺產主張權利，爰立於利
    害關係人之地位，依非訟事件法第一百五十四條第一項向本
    院聲請選任被繼承人傅孫仁之遺產清理人云云。
三、聲請人主張伊為被繼承人傅孫仁之債權人，被繼承人傅孫仁
    於九十三年二月十九日死亡，其無子嗣且父母均歿，而第三
    順序繼承人之傅燕鳳現行方不明，柯傅彩霞亦向本院聲明拋
    棄繼承等情，除據聲請人提出之本院民事執行處函文、除戶
    戶籍謄本及臺北市大同區戶政事務所函文（以上均為影本）
    在卷可憑，並經本院調閱本院九十七年度繼字第二○八○號
    民事卷宗核閱屬實，固可信為真實。惟查被繼承人傅孫仁死
    亡時除傅燕鳳外，尚有葉傅綢可得繼承，有繼承系統表附卷
    足參。而上述繼承人到庭未表示有不能管理被繼承人遺產之
    情事，復聲請人未能提出上述繼承人亦不能管理被繼承人遺
    產之證據，揆諸上開法文說明，本件被繼承人之遺產既尚有
    其他繼承人可得管理，自不得依據非訟事件法第一百五十四
    條第一項規定選任遺產清理人，從而聲請人之聲請於法尚有
    未合，應予駁回。
四、依非訟事件法第二十一條第一項前段，裁定如主文。
中    華    民    國    99    年    2     月    26    日
                  家事法庭    司法事務官  蔡秉芳
以上正本證明與原本無異。
如提起抗告，應於收受送達後十日內向本院提出抗告狀。
中    華    民    國    99    年    2     月    26    日
                              書  記  官  蔡萍萍

司法院資訊處製作；財團法人民間司法改革基金會備份。
